【裁判字號】    95,財管,32
【裁判日期】    950426
【裁判案由】    指定遺產管理人
【裁判全文】
臺灣高雄地方法院民事裁定  95年度財管字第32號
聲  請  人  甲○○○
關  係  人  乙○○
上聲請人為被繼承人丙○○聲請指定遺產管理人事件，本院裁
定如下：
    主      文
選任乙○○（男性，民國○○年○○月○○日生，身分證統一編號：Ｚ0
00000000號）為被繼承人丙○○（女性，民國○○年○ 月○○日生，
身分證統一編號：Ｚ000000000號）之遺產管理人。
程序費用由被繼承人丙○○之遺產負擔。
    理      由
一、按繼承開始時，繼承人之有無不明者，由親屬會議於一個月
    內選定遺產管理人，並將繼承開始及選定遺產管理人之事由
    ，向法院報明；無親屬會議或親屬會議未於前條所定期限內
    選定遺產管理人者，利害關係人或檢察官，得聲請法院選任
    遺產管理人，並由法院依前項規定為公示催告，民法第1177
    條、第1178條第2項分別定有明文。
二、本件聲請意旨略以：緣聲請人為被繼承人丙○○（女性，民
    國○○年○ 月○○日生，身分證統一編號：Ｚ000000000號，生前
    住高雄縣鳳山市○○街163 巷7 弄19號）之義女，惟聲請人
    與丙○○並未辦理法定收養認可程序，是以聲請人並非丙○
    ○之女。嗣丙○○於94年9 月15日死亡，惟丙○○為獨居老
    人，並無法定順位繼承人，聲請人為辦理其殯葬事宜，已支
    出新台幣（下同）261,850 元，而丙○○名下尚有存款，其
    亦無親屬會議成員可供指定遺產管理人，聲請人為求償已代
    為支出之殯葬費用，且因高雄縣政府曾委託社會福利機構會
    辦理獨居老人居家照顧事宜，第三人乙○○為實際從事居家
    照顧之人員，是以在丙○○生前，均由乙○○定期訪視、照
    顧丙○○，丙○○亦信任乙○○，而將其財產狀況及身後事
    項之處理均在生前向乙○○叮囑，是以乙○○與丙○○關係
    親近，較瞭解丙○○之財產狀況，爰依民法第1178條第2項
    規定，請求鈞院選任乙○○為丙○○之遺產管理人等語。
三、經查，聲請人主張上情，業據其提出戶籍謄本2 份、收據影
    本2 份為證，堪信聲請人與丙○○並無親屬關係、丙○○確
    於94年9 月15日死亡，聲請人已為丙○○支出殯葬費等情，
    應屬真實。次查，丙○○並無繼承人向本院聲明拋棄繼承，
    有卷附家事紀錄科查詢表1 紙可憑；另經本院依職權查詢丙
    ○○之戶籍登記資料，亦查無丙○○有子女出生登記之紀錄
    ，有卷附高雄縣鳳山市第一戶政事務所95年3 月29日鳳一戶
    字第0950003294號函及所附戶籍資料、台北市松山區戶政事
    務所95年3 月28日北市松戶字第09530245100 號函及所附之
    戶籍資料各1 份在卷可佐；又證人即丙○○之義孫女丁○○
    亦到庭證稱：「我的母親叫陳王順幸，被被繼承人收養，但
    是都沒有去辦理收養認可，所以他們的收養沒有生效，不過
    我還是稱呼被繼承人為外婆，我們都有跟被繼承人保持聯繫
    ，她確實沒有親生子女，被繼承人她有兄弟姊妹，但都已經
    過世了，她的父母、祖父母都已經過世了，被繼承人生前是
    住在家裡，但是前幾年社會局有委託社會福利機構人員來照
    顧她.. 」 等語明確（見本院95年4 月14日非訟事件筆錄）
    ，自堪信被繼承人丙○○有無繼承人確屬不明狀態，亦未經
    親屬會議於被繼承人繼承開始一個月內選定遺產管理人。綜
    上，聲請人為本件利害關係人，其聲請選任遺產管理人，即
    屬正當。
四、又查，乙○○為財團法人高雄縣立私立慈聯社會福利基金會
    （下稱慈聯基金會）之居家服務員，其受高雄縣政府委託在
    丙○○生前實際從事丙○○之居家服務照顧，並自92年起開
    始定期前往探視、照顧丙○○，深得丙○○之信任，丙○○
    生前並已將個人重要之健保卡、掛號證等證件、照片、銀行
    存摺、調解書均交付予乙○○保管，並且拜託乙○○以其存
    放於華南銀行及郵局之存款幫忙處理其後事，如有剩餘要交
    付慈善機構等情，除據關係人乙○○陳述綦詳外，並據乙○
    ○提出慈聯基金會辦理居家服務督導紀錄表、存摺各3 份、
    居家服務支援中心個案結案單、高雄縣政府委託辦理居家服
    務契約書、鳳山郵局函文、中國信郭商業銀行函文、高雄縣
    大樹鄉調解委員會調解書、名片、居家服務證、身分證、中
    華民國照顧服務員丙級技術市證各1 份為憑，亦堪信為真實
    。
五、綜上各節，本院認丙○○既無法定繼承人，然乙○○係37年
    11月15日出生，已為成年之人，其在丙○○生前又與丙○○
    至為親近，且由其當庭所陳，可知其對丙○○之財產及債權
    債務應均較他人為知悉，丙○○生前又信任乙○○，其對於
    丙○○遺產之管理應將會善盡管理人應有之注意義務，故由
    乙○○擔任本件遺產管理人，應屬適當，又乙○○亦已到庭
    表示同意擔任丙○○之遺產管理人（見本院95年4 月14日非
    訟事件筆錄）。從而，本院認：為利於管理及處理丙○○後
    續之遺產問題，爰依聲請人聲請選任乙○○為被繼承人丙○
    ○之遺產管理人。
六、依非訟事件法第157條前段，裁定如主文。
中    華    民    國    95    年    4     月    26    日
                    家事法庭    法  官  黃苙荌
右為正本係照原本作成。
如對本裁定抗告須於裁定送達後十日內向本院提出抗告狀。
中    華    民    國    95    年    4     月    27    日
                                書記官   鄭淑臻


司法院資訊處製作；財團法人民間司法改革基金會備份。
